臺灣嘉義地方法院交通事件裁定　　　　 94年度交聲字第158號
原處分機關　交通部公路總局嘉義市監理站
異　議　人　甲○○
即受處分人
上列異議人因違反道路交通管理處罰條例案件，對於嘉義市交通
事件裁決所於民國94年8月15日所為之處分（原處分案號：嘉監
義字第裁76－ZD0000000號），聲明異議，本院裁定如下：
    主  文
原處分撤銷。
甲○○不罰。
    理  由
一、本件原處分機關處分意旨略以：本件受處分人即異議人（下
    稱異議人）甲○○於民國90年4月15日上午9時12分許，駕駛
    車牌號碼9L－2128號自用小客車，途經中山高速公路南向二
    七七公里處，未依規定保持行車安全距離（時速一一五公里
    ，應保持五七‧五公尺，實距不足三十五公尺），經國道公
    路警察局第四隊員警舉發，開立舉發違反交通管理事件通知
    單，由原處分機關即交通部公路總局嘉義市監理站（下簡稱
    原處分機關），依道路交通管理處罰條例第三十三條之規定
    裁處新台幣（下同）六千元之罰鍰。
二、聲明異議意旨則略以：異議人並未接獲任何遭逕行舉發上述
    未依規定保持行車安全距離之違規通知，迄94年8月22日收
    受原處分機關所為之本件裁決時，距行為時已達四年四月以
    上，事隔久遠，復無任何證據證明異議人確有上述違規情事
    ，爰聲請將本件裁決撤銷等語。
三、按異議人行為時（90年4月15日）之修正前違反道路交通管
    理事件統一裁罰標準及處理細則（91年8月30日修正為「違
    反道路交通管理事件統一裁罰基準及處理細則」）第二十三
    條第一項第五款及第二項規定，汽車違反道路交通管理事件
    有下列情形之一，當場不能或不宜攔截製單舉發者，得逕行
    舉發之：．．．五、以科學儀器取得違規證據資料，足資認
    定其違規事實者。前項逕行舉發，應記明車輛牌照號碼、車
    型等可資辨明之資料，查明汽車所有人姓名或名稱、住址，
    並以該汽車所有人為被通知人製單舉發之；又前揭處理細則
    第十一條第一項第三款規定：行為人有本條例之情形者，應
    填製舉發違反道路交通管理事件通知單（以下簡稱通知單）
    ，並於被通知人欄予以勾記，其通知聯依下列規定辦理：．
    ．．三、逕行舉發者，應按已查明之資料填註車牌號碼、車
    輛種類、車主姓名或地址，並於通知單上方空白處加註逕行
    舉發之文字後，由舉發機關送達被通知人。執此觀諸本件舉
    發通知單之記載及掣發，於法並無不合，核先敘明。
四、次按，前揭修正前違反道路交通管理事件統一裁罰標準及處
    理細則第四十條規定，違反本條例行為之處罰，處罰機關於
    裁決前，應給予違規行為人陳述之機會；違規行為人陳述時
    ，得交付違反道路交通管理事件陳述單，請其自行填明或由
    處罰機關指定人員代為填寫，並由陳述人簽章後處理之。同
    處理細則第四十四條復明定，違反道路交通管理事件行為人
    ，未依規定自動繳納罰鍰，或未依規定到案聽候裁決，處罰
    機關應於一個月內依標準表逕行裁決之。另關於送達部分，
    前揭細則第五條規定，處理違反道路交通管理事件，有關文
    書送達之程序，依行政程序法之規定（90年1月1日公布施行
    ）。又按，送達，於應受送達人之住居所、事務所或營業所
    為之。又於應送達處所不獲會晤應受送達人時，得將文書付
    與有辨別事理能力之同居人、受僱人或應送達處所之接收郵
    件人員。行政程序法第七十二條第一項、第七十三條第一項
    亦有明文。查本件舉發違反道路交通管理事件通知單，既未
    經異議人於「收受通知聯者簽章」欄簽章收受，原處分機關
    亦未提出任何異議人收受通知之證明，經本院調閱原處分機
    關檢附之聲明異議卷宗，查明無誤；又原處分機關之裁決書
    ，遲至94年8 月22日始通知異議人，有掛號回執一份在卷可
    憑，足徵該國道公路警察局第四隊掣開之舉發通知單，並未
    合法送達於異議人，異議人確未收訖該舉發通知單，至臻明
    甚。準此，因本件舉發通知單之內容所為舉發意思表示，迄
    94年8月22日收受裁決書前，異議人既未知悉，自無從依規
    定到案陳述意見或自動逕行繳納罰鍰，原處分機關逕行裁決
    ，即有未洽。
五、末按，修正前道路交通管理處罰條例第九十條本文規定，違
    反本條例之行為，自行為成立之日起；行為有連續或繼續之
    狀態者，自行為終了之日起，逾三個月不得舉發。又參諸前
    揭道路交通管理事件統一裁罰標準及處理細則第十一條第一
    項第三款規定，其逕行舉發手續是否完成，仍應以舉發之意
    思表示送達於受處分人為要件。本件經警掣舉發通知單既未
    經合法送達，自難謂完成舉發之程序，已如前述，異議人於
    90年4月15日之違規行為，因未曾收受經警舉發之通知單，
    迄至94年8月22日方因直接收受原處分機關之裁決書後方悉
    上情，是因其違反道路交通管理處罰條例之行為，自行為成
    立之日時起算，顯已逾三個月，依法難謂得為合法舉發之行
    為。本件異議人聲請異議為有理由，原處分應予撤銷，另諭
    知異議人不罰。
六、據上論結，應依道路交通案件處理辦法第二十條，裁定如主
    文。
中　　華　　民　　國　　94　　年　　11　　月　　3 　　日
                  交通法庭法　官　蔡廷宜
以上正本證明與原本無異。
如不服本裁定，應於送達後10日內，向本院提出抗告狀。
中　　華　　民　　國　　94　　年　　11　　月　　3 　　日
                          書記官　蕭琪男
